【裁判字號】    98,上訴,4075
【裁判日期】    981223
【裁判案由】    毒品危害防制條例
【裁判全文】
臺灣高等法院刑事判決                98年度上訴字第4075號
上  訴  人    甲○○
即  被  告
                        （現另案於臺灣宜蘭監獄執行中）
指定辯護人    扶助律師陳祥彬
上列上訴人即被告因違反毒品危害防制條例案件，不服臺灣板橋
地方法院九十八年度訴字第一二五０號，中華民國九十八年九月
二日第一審判決（起訴案號：臺灣板橋地方法院檢察署九十八年
度偵字第一０一二號），提起上訴，本院判決如下：
    主  文
原判決撤銷。
甲○○販賣第一級毒品，累犯，處有期徒刑拾伍年貳月，販賣第
一級毒品所得新臺幣壹仟元沒收，如全部或一部不能沒收時，以
其財產抵償之；又販賣第一級毒品未遂，累犯，處有期徒刑捌年
，扣案之海洛因肆包（合計驗餘淨重零點肆肆捌公克）均沒收
銷燬之，包裝上開海洛因之外包裝袋肆只均沒收。應執行有期徒
刑貳拾年，販賣第一級毒品所得新臺幣壹仟元沒收，如全部或一
部不能沒收時，以其財產抵償之；扣案之海洛因肆包（合計驗餘
淨重零點肆肆捌公克）均沒收銷燬之，包裝上開海洛因之外包
裝袋肆只均沒收。
    事  實
一、甲○○於民國九十五年間，因違反毒品危害防制條例案件，
    經台灣板橋地方法院以九十五年度簡字第六八二三號判決判
    處有期徒刑六月確定，經送監執行，於九十七年一月十八日
    縮刑期滿執行完畢。詎猶不知悔改，明知海洛因係毒品危害
    防制條例所列管之第一級毒品，不得非法持有及販賣，竟仍
    基於販賣第一級毒品以營利之犯意，並因友人丙○○入獄執
    行在即，乃持丙○○所有門號0000000000號之行動電話，供
    作聯絡販賣第一級毒品海洛因事宜使用，而於九十八年十二
    月中旬某日，乙○○以其所有0000000000號行動電話，撥打
    甲○○所使用之前開行動電話，約於臺北縣三重市○○○路
    上某加油站對面，以新臺幣（下同）一千元，購買第一級毒
    品海洛因一包，甲○○乃依約前往並當場交付海洛因一包，
    並向乙○○收取一千元牟利。另於九十七年十二月廿五日中
    午十二時卅分許，乙○○同以其所有前開行動電話，撥打甲○○持用上開丙○○之行動電話，稱欲返還前積欠丙○○
    五千元債務（因丙○○業已入獄，囑甲○○代為收取）中之
    二千元外，並再向甲○○購買三包三千元之第一級毒品海洛
    因，甲○○遂另行起意，另基於販賣第一級毒品以營利之犯
    意，同意以每包海洛因一千元之代價，再販售第一級毒品海
    洛因三包予乙○○，並約定於臺北縣蘆洲市○○路五七四號
    前交付。甲○○即於同日下午二時四十五分許，隨身攜帶以
    衛生紙包裹之海洛因四包（合計驗餘淨重０．四四八三公克
    ）前往，二人見面後乙○○方取出現金尚未交付，即遭尾隨
    乙○○後方之警員上前攔查，乙○○迅將現金收回皮包，甲○○則將手上衛生紙包裹之海洛因丟到地上，致未能完成交
    易而未遂，警方旋於甲○○前方地上扣得前開第一級毒品海
    洛因四包，及於其所戴之安全帽內扣得非屬毒品之白色結晶
    一包。
二、案經臺北市政府警察局松山分局移送臺灣板橋地方法院檢察
    署檢察官偵查起訴。
    理  由
壹、證據能力：
一、按被告之自白，非出於強暴、脅迫、利誘、詐欺、疲勞訊問
    、違法羈押或其他不正之方法，且與事實相符者，得為証據
    。又被告陳述其自白人係出於不正之方法者，應先於其他事
    証而為調查。刑事訴訟法第一百五十六條第一項、第三項前
    段，分別定有明文。本案被告於警訊僅自白警方於現場查扣
    以衛生紙包之四包海洛因為其所有，其於警盤查時，自褲子
    右後方口袋取出丟到地上（偵卷第九頁調查筆錄）一語，餘
    則辯稱海洛因係供其自己施用，與乙○○約定於該處見面，
    係為向乙○○催討積欠友人丙○○之債務，矢口否認有何販
    賣海洛因之犯行等語。則被告陳述其於製作警詢筆錄前，遭
    一名警員以手肘撞擊背部，且在場之另一名警員復要其承認
    毒品為伊所有，否則要叫乙○○指認其販毒云云，故警詢之
    陳述均係受到員警之強暴、脅迫，應無證據能力等語。經查
    ，本案查獲警員蔡崇群、楊宗賢、李育謀於偵查及蔡崇群、
    李育謀於原審法院審理時，均明確否認有何對被告施以強暴
    、脅迫之情（偵卷第一三三頁訊問筆錄、原審卷第八七頁審
    判筆錄）。衡情，如員警有對其為強暴、脅迫，則何能任其
    自始否認販賣犯行，而僅就毒品之所有為自白？況被告業於
    本院亦供陳扣案海洛因確為其所有，則其前指稱自白係出於
    不正方法云云，顯無足採。其警訊自白扣案四包毒品海洛因
    係其所有一節，殆無疑義，並有証據能力。
二、按被告以外之人於偵查中向檢察官所為之陳述，除顯有不可
    信之情況者外，得為證據，刑事訴訟法第一百五十九條之一
    第二項定有明文；又現階段刑事訴訟法規定檢察官代表國家
    偵查犯罪、實施公訴，依法其有訊問被告、證人及鑑定人之
    權，證人、鑑定人且須具結，而實務運作時，偵查中檢察官
    向被告以外之人所取得之陳述，原則上均能遵守法律規定，
    不致違法取供，其可信性極高，故上開規定明定被告以外之
    人於偵查中向檢察官所為陳述，除顯有不可信之情況者外，
    得為證據。經查，證人即毒品買受人乙○○、現場查獲員警
    李育謀、楊宗賢、蔡崇群等人於偵查中以證人身分，經具結
    後向檢察官所為之陳述，查無不正取供或受外力干擾之情事
    ，且証人李育謀、蔡崇群、乙○○嗣分別於原審及本院經傳
    証到庭，經檢察官、被告及其辯護人進行交互詰問，業足保
    障被告之反對詰問權，並再次具結証陳一致，渠與被告既無
    任何仇隙，自無任意誣攀甘擔偽証重責等顯不可信之情況，
    依上開規定，自有證據能力。
三、另按除有不可信之情況外，從事業務之人於業務上或通常業
    務過程所須製作之紀錄文書、証明文書，亦得為証據，刑事
    訴訟一百五十九條之四第二款亦定有明文。本案被告持用友
    人丙○○與証人乙○○之系爭行動電話雙向通聯紀綠，係通
    訊業者於行動電話通聯之業務過程，以電子儀器自動製作記
    錄之紀錄文書，非人力可得隨意介入，或事先偽製，當無顯
    不可信之例外情況，依前揭規定，自得為証據。且被告及其
    辯護人迄本院言詞辯論終結前，復均未聲明異議，依同法第
    一百五十九條之五之規定，亦有證據能力。
貳、實體方面：
一、訊據被告矢口否認有何販賣第一級毒品海洛因之犯行，辯稱
    ：0000000000號行動電話係友人丙○○所有，因丙○○入監
    服刑在即，委託其代向乙○○催討債務，其方使用丙○○前
    開行動電話代向乙○○催討債務，其並不識乙○○，亦未販
    賣第一級毒品予乙○○，查獲當時在地上所扣得之海洛因四
    包，係其於當日上午以二千元購入自用，非為販賣云云。
二、經查，上揭犯罪事實，業經證人即向被告購買第一級毒品海
    洛因之乙○○分別於偵查及本院結證稱：其係丙○○於入獄
    前介紹認識被告，並說有需要即可找被告，故其於九十七年
    十二月十幾日，以其所有0000000000號行動電話，撥打被告
    持用之0000000000號行動電話，約在三重市○○○路加油站
    附近，向被告購買第一級毒品海洛因一包一千元，當場銀貨
    兩訖交易完畢；同月廿五日在蘆州市○○路遭查獲該次，則
    係約償還積欠丙○○之一部分錢，再看餘錢多少可購買，嗣
    因身上有五千餘元，約妥先償還二千元，另購買三包三千之
    海洛因，但未交易完成即遭查獲等情一致在卷（偵卷第一二
    三～一二四頁訊問筆錄；本院九十八年十二月二日審判筆錄
    第三～五頁）。被告雖辯稱前開0000000000號行動電話係丙○○所有，然於十二月廿五日之警訊稱：丙○○入獄前先託
    其向乙○○要回五千元，今天早上（即廿五日）丙○○太太
    交付丙○○之手機，告知內有乙○○之電話，拜託其代向乙○○催討五千元，其即打電話與乙○○連繫，乙○○叫其不
    要催，會自動與其聯絡，下午乙○○打約廿通電話，最後約
    於蘆洲市成蘆橋頭見（偵卷第八頁調查筆錄）；另於原審則
    稱：係於十二月廿三日丙○○太太要其幫催討五千元，交付
    丙○○手機，內有乙○○電話，其即以公用電話打給乙○○
    ，限其三日內還錢，翌日早上乙○○打丙○○之手機回電（
    原審卷第四二頁反面準備筆錄）；於本院則稱：是在十二月
    廿三日由丙○○太太交手機，稱內有乙○○電話，要其打電
    話催討欠款，其打電話給乙○○說二天時間讓他還錢，並要
    他打該電話跟其聯絡（本院九十八年十一月三日準備筆錄第
    二頁）等語。是其對取得丙○○手機及與乙○○聯絡之時間
    ，前後不同；另丙○○手機內既有乙○○電話，其又何以另
    以公用電話聯絡？且丙○○太太既知乙○○欠其先生五千元
    ，並有電話及聯絡方式，大可自行催討，又何須大費周章，
    交付手機另請代為索取？至証人丙○○於原審為被告証稱：
    於入獄前有當面介紹被告與乙○○認識，並告知乙○○會由
    被告向其索款。然對介紹渠二人認識當日，是丙○○先與乙○○約妥商討債務，並至中和約載被告至其住處，介紹二人
    認識或於中和巧遇被告，於被告要返家時，丙○○恰接乙○○來電，下樓時要被告稍候；或丙○○與被告當日於家中係
    飲用啤酒或烈酒、洋酒或高梁，二人供証不同（原審第九二
    ～九五頁審判筆錄），丙○○所為利於被告之結証，顯係迴
    護之詞，要無足採。此外，參以乙○○與丙○○前開二行動
    電話通聯紀錄，丙○○於十二月十八日入獄服刑，然自當日
    下午起，至二人於廿五日被查獲止，每日均有多通甚至十餘
    通之通聯（偵卷第一０五～一二０頁），則被告稱僅為前開
    之催索連絡云云，顯與事實不符，要無足採。被告持用丙○○前開行動電話，係為與乙○○連絡買賣毒品之用，可堪認
    定。
三、再查，十二月廿五日當日，被告業已坦認扣案四包海洛因為
    其所有，而現場查獲員警李育謀、蔡崇群於偵、審均結証：
    當場見乙○○將車窗搖下，向對街招手，即見甲○○騎機車
    停至乙○○車後，二人下車，乙○○自皮包拿出現金，甲○○則自身上拿出一包衛生紙，渠研判應是毒品交易，即上前
    查逮，乙○○即將現金收回皮包，而甲○○則將手上衛生紙
    丟到地上，經渠拾起甲○○前方衛生紙查看，發現是四包白
    色粉末狀物品，因研判是海洛因，即將二人帶回偵查（偵卷
    第一三三頁訊問筆錄；原審第八六反面～八七審判筆錄）等
    致二人交易未遂一情，核與証人乙○○結証交易情形相符，
    並有前開二行動電話於同日之通聯紀錄可參（偵卷第一二０
    頁）。且扣案四白色粉末，經送請交通部民用航空局航空醫
    務中心鑑定，確檢出海洛因成分（驗餘淨重餘重０．四四八
    三公克），此有該中心毒品鑑定書一紙在卷可稽，足認證人
    乙○○之指訴，確實信而有徵，堪以採信。
四、綜上所述，被告確有與乙○○為二次毒品交易，而販賣第一
    級毒品海洛因，其法定刑為死刑或無期徒刑之重罪，被告與
    乙○○二人復自承前僅見過一次面，非有何濃厚情誼，被告
    若非有利可圖，自無甘冒死刑或無期徒刑之重罪風險，是被
    告本案毒品交易，確有營利之意及獲利之舉，可堪認定。乃
    本案販賣第一級毒品事證至臻明確，被告犯行，洵堪認定，
    自應依法論科。
五、按行為後法律有變更者，適用行為時之法律。但行為後之法
    律有利於行為人者，適用最有利於行為人之法律，刑法第二
    條第一項定有明文。查被告行為後，毒品危害防制條例第四
    條第一項有關販賣第一級毒品之法定本刑之規定，業於九十
    八年五月廿日修正公布，自同年十一月廿日起施行，修正前
    係規定「製造、運輸、販賣第一級毒品者，處死刑或無期徒
    刑；處無期徒刑者，得併科新臺幣一千萬元以下罰金」，修
    正後則為「製造、運輸、販賣第一級毒品者，處死刑或無期
    徒刑；處無期徒刑者，得併科新臺幣二千萬元以下罰金」，
    經比較修正前、後之規定，販賣第一級毒品罪之法定併科罰
    金刑，已修正前之新臺幣一千萬元以下罰金，提高為新臺幣
    二千萬元以下罰金，自以修正前之規定有利於被告。
六、本案被告販賣第一級毒品海洛因既遂、未遂各一次之犯行，
    核係犯修正前毒品危害防制條例第四條第一項及第六項之販
    賣第一級毒品既、未遂罪。被告先後二次販賣第一級毒品而
    持有毒品之低度行為，均為販賣之高度行為所吸收，均不另
    論罪。而被告先後二次販賣犯行，時地不同，犯意各別，應
    予分論併罰。又被告前因違反毒品危害防制條例案件，經台
    灣板橋地方法院以九十五年度簡字第六八二三號判決判處有
    期徒刑六月確定，經送監執行，於九十七年一月十八日縮刑
    期滿執行完畢，此有本院被告前案紀錄表一件在卷可按，其
    於有期徒刑執行完畢後五年內，故意再犯有期徒刑以上之本
    二罪，均屬累犯，惟因所犯販賣第一級毒品罪之法定本刑為
    死刑、無期徒刑，依法不得加重，應僅就得併科罰金部分，
    加重其刑。而被告於十二月廿五日第二次之販賣犯行，既係
    乙○○以償還欠款另行要求買受，因無事証足認被告販入時
    即有販賣之意，惟二人既已約售並著手欲行交付，然未完成
    交付即遭警當場查獲而不遂，為未遂犯，即應依法及先加後
    減之例減輕其刑。
七、原審對被告論罪科刑，固非無見，惟(一)本案被告雖經查獲四
    包海洛因，然既僅與乙○○約售三包海洛因，則原判決認被
    告販賣四包海洛因未遂，即有未合；(二)又毒品危害防制條例
    於九十八年五月廿日修正公布，然明訂於公布後六個月施行
    ，原判決誤以於公布三日後施行，而就未生效施行之法律為
    比較，顯有違誤；(三)本案公訴人於原起訴犯罪事實欄所載被
    告「先於不詳時日，向真實姓名年籍不詳之成年人以不詳之
    代價購入不詳量之海洛因後加以分裝，伺機販售牟利」一語
    ，僅係描述被告持有之毒品係自他成年人販入，而未起訴販
    入犯行，此可自起訴所犯法條已述明：被告係違反販賣一級
    毒品既遂及未遂罪嫌，及被告先後二次販賣犯行…應予分論
    併罰等語。乃原審誤以公訴人起訴販入犯行，並認公訴人與
    前揭論罪部分係實質上一罪，而不另為無罪之諭知，亦有違
    誤。被告空言否認犯行上訴，雖無理由，然原判決既有前揭
    可議，自屬無可維持，應由本院撤銷改判。爰審酌被告之品
    性、素行，本案販賣圖利之動機，所為販賣之手段、方法，
    及販賣毒品易擴散毒源，有損國人健康，並對社會安全危害
    至鉅，犯後仍飾詞圖卸之態度等，惟被告本案二次販賣數量
    甚微，所罹死刑、無期徒刑之罪責至重，與一般走私、販賣
    毒品動輒數百或數千公克之情形有別，就其本案犯情，仍屬
    情輕法重，客觀上足以引起一般同情，而有堪資憫恕之處，
    本院認縱分別處以法定最低刑度猶嫌過重，爰依刑法第五十
    九條之規定，均酌減其刑，而分別量處如主文所示之刑，並
    定其應執行刑，以資懲儆。至扣案第一級毒品海洛因四包（
    合計驗餘淨重０．四八八三公克），係屬違禁物，不問是否
    屬於被告所有，均應依毒品危害防制條例第十八條第一項前
    段之規定，沒收銷燬之。而包裝上開海洛因之外包裝袋四只
    ，則係被告所有，供包裝毒品以防散逸、潮濕之用，併應依
    刑法第三十八條第一項第二款之規定，宣告沒收之。而被告
    第一次販賣第一級毒品既遂，所得之新台幣一千元，亦應依
    毒品危害防制條例第十九條第一項之規定，併予宣告沒收，
    如全部或一部不能沒收時，以其財產抵償之。又被告第二次
    販賣第一級毒品未遂部分，因尚未取得價款；而持以聯繫販
    賣第一級毒品犯行所用之行動電話（門號00 00000000號）
    ，復非被告所有；另自被告所戴之安全帽內所扣得之白色
    結晶一包，經送請鑑定認非屬毒品，亦有交通部民用航空局
    航空醫務中心毒品鑑定書一紙附卷可稽，既非違禁物，且與
    本案販賣第一級毒品犯行無關，乃均不予宣告沒收，附此敘
    明。
、據上論斷，應依刑事訴訟法第三百六十九條第一項前段、第
    三百六十四條、第二百九十九條第一項前段，修正前毒品危
    害防制條例第四條第一項、第六項、毒品危害防制條例第十
    八條第一項前段、第十九條第一項，刑法第十一條前段、第
    二條第一項前段、第二十五條第二項、第四十七條第一項、
    第五十九條、第五十一條第五款、第三十八條第一項第二款
    ，判決如主文。
本案經檢察官李叔芬到庭執行職務。
中    華    民    國  九十八  年   十二   月   廿三   日
                  刑事第四庭審判長法  官  陳筱珮
                                  法  官  孫惠琳
                                  法  官  陳玉雲
以上正本證明與原本無異。
如不服本判決，應於收受送達後10日內向本院提出上訴書狀，其
未敘述上訴之理由者並得於提起上訴後10日內向本院補提理由書
（均須按他造當事人之人數附繕本）「切勿逕送上級法院」。
                                  書記官  陳思云
中    華    民    國    98    年    12    月    24    日
附錄：本案論罪科刑法條全文
修正前毒品危害防治條例
第 4 條  製造、運輸、販賣第一級毒品者，處死刑或無期徒刑；
處無期徒刑者，得併科新臺幣一千萬元以下罰金。
製造、運輸、販賣第二級毒品者，處無期徒刑或七年以上有期徒
刑，得併科新臺幣七百萬元以下罰金。
製造、運輸、販賣第三級毒品者，處五年以上有期徒刑，得併科
新臺幣五百萬元以下罰金。
製造、運輸、販賣第四級毒品者，處三年以上十年以下有期徒刑
，得併科新臺幣三百萬元以下罰金。
製造、運輸、販賣專供製造或施用毒品之器具者，處一年以上七
年以下有期徒刑，得併科新臺幣一百萬元以下罰金。
前五項之未遂犯罰之。
第 6 條  以強暴、脅迫、欺瞞或其他非法之方法使人施用第一級
毒品者，處死刑、無期徒刑或十年以上有期徒刑；處無期徒刑或
十年以上有期徒刑者，得併科新臺幣一千萬元以下罰金。
以前項方法使人施用第二級毒品者，處無期徒刑或七年以上有期
徒刑，得併科新臺幣七百萬元以下罰金。
以第一項方法使人施用第三級毒品者，處五年以上有期徒刑，得
併科新臺幣五百萬元以下罰金。
以第一項方法使人施用第四級毒品者，處三年以上十年以下有期
徒刑，得併科新臺幣三百萬元以下罰金。
前四項之未遂犯罰之。


司法院資訊處製作；財團法人民間司法改革基金會備份。
